臺灣嘉義地方法院刑事判決　　　　　　　 96年度易字第292號
公　訴　人　臺灣嘉義地方法院檢察署檢察官
被　　　告　甲○○
上列被告因詐欺案件，經檢察官提起公訴（96年度偵字第3184號
），本院判決如下：
    主  文
甲○○共同犯詐欺取財未遂罪，處有期徒刑肆月，如易科罰金，
以新臺幣壹仟元折算壹日，減為有期徒刑貳月，如易科罰金，以
新臺幣壹仟元折算壹日。
    事  實
一、甲○○與姓名不詳自稱「劉麗」之成年人（下稱「劉麗」）
    共同基於意圖為自己不法所有之犯意聯絡，由甲○○利用保
    管其妻朱美英所申設之嘉義市○○路郵局局號：00000
    00號、帳號：0000000號帳戶之存摺、提款卡及印
    章機會，於民國九十五年十二月間某日，將上開帳戶供作與
    「劉麗」共同詐欺取財之用，並約由甲○○提領受騙者匯入
    該帳戶之款項，再轉匯予「劉麗」。嗣「劉麗」於九十六年
    一月三十日十五時三十分許，自稱「連小姐」，撥打行動電
    話予林順松，佯稱：有香港六合彩內線彩券號碼，若簽中，
    須匯款分紅新臺幣（下同）一萬元等語，惟林順松懷疑「連
    小姐」為詐騙集團成員而未陷於錯誤，然仍依其指示，於九
    十六年二月一日十七時十九分許匯款一元至前揭帳戶，甲○
    ○並未提領而未遂，嗣經林順松報警處理而查獲。
二、案經嘉義市警察局第二分局報告臺灣嘉義地方法院檢察署檢
    察官偵查起訴。
    理  由
壹、程序事項
    被告以外之人於審判外之言詞或書面陳述，除法律有規定者
    外，不得作為證據，刑事訴訟法第一百五十九條第一項固有
    明文；惟被告以外之人於審判外之陳述，雖不符同法第一百
    五十九條之一至之四規定，而經當事人於審判程序同意作為
    證據，法院審酌該言詞陳述或書面陳述作成時之情況，認為
    適當者，亦得為證據。又當事人、代理人或辯護人於法院調
    查證據時，知有第一百五十九條第一項不得為證據之情形，
    而未於言詞辯論終結前聲明異議者，視為有前項之同意，同
    法第一百五十九條之五亦定有明文。本件公訴檢察官及被告
    於本院準備程序及審判程序中對於本案證人即被害人林順松
    、被告之妻朱美英於警詢之證述暨其他相關具傳聞性質證據
    資料之證據能力，迄於言詞辯論終結前皆未聲明異議。本院
    審酌上開證人之陳述及證據資料作成時之情況，核無違法取
    證或其他瑕疵，認為以之作為證據為適當，前述證人於審判
    外之陳述及相關證據資料，自得作為證據。
貳、實體事項
一、訊據被告甲○○雖坦承有於上揭時間，保管其妻朱美英所有
    之前揭郵局帳戶存摺、印章、提款卡等物，復與「劉麗」約
    定提供該帳戶，供他人匯入款項之用，並將該匯入之款項轉
    匯予「劉麗」等情，惟矢口否認有何與「劉麗」共同詐欺取
    財之犯行，辯稱：「劉麗」告知香港六合彩號碼，確有簽中
    過，始相信之，又其表示在臺灣沒有朋友，才提供帳戶供作
    匯款，若構成犯罪，亦應係幫助詐欺云云。惟查：
(一)上開被害人林順松遭詐騙，因未陷於錯誤，匯款一元至被告
    所保管之上揭朱美英所有郵政帳戶內等事實，業據證人即被
    害人林順松、被告之妻朱美英於警詢證述明確（參見警卷第
    八至十一、十三至十六頁），並有郵政存簿儲金印鑑單、查
    詢帳戶最近交易資料、內政部警政署反詐騙案件紀錄表、中
    華郵政公司自動櫃員機交易明細表等件存卷為憑（見警卷第
    十七至十九、二十一頁），而被告並未提領該匯入之一元，
    亦有前揭最近交易資料可按。上開被告所保管之帳戶業遭「
    劉麗」供作向證人林順松詐騙之人頭帳戶使用，自甚明確。
(二)按刑法關於正犯、幫助犯之區別，係以其主觀犯意及客觀犯
    行為標準，凡以自己犯罪之意思而參與犯罪，無論其所參與
    是否犯罪構成要件之行為，皆為正犯，其以幫助他人犯罪之
    意思而參與犯罪，其所參與者，若係犯罪構成要件之行為，
    亦為正犯，必以幫助他人犯罪之意思而參與犯罪，其所參與
    者又為犯罪構成要件以外之行為，始為幫助犯，最高法院二
    十五年上字第二二五三號判例要旨可為參照，又刑法第三百
    三十九條詐欺取財罪之構成要件行為係指施用詐術而騙取他
    人財物，就本案而言，非但施以詐欺之行為為正犯行為，提
    款、取款亦係詐欺取財犯罪構成要件之行為，並非犯罪行為
    完成後處分贓物之行為，且係完成整個詐騙行為所不可或缺
    ，該提款者自應共負共同正犯之責任，而不能藉詞未全程參
    與即得以免責（最高法院九十五年度台上字第二三八三號、
    九十四年度台上字第三三一六號判決意旨參照）。本件被告
    既已坦承係將上開帳戶告知「劉麗」，提供作為他人匯款之
    用，並再將該款項轉匯予「劉麗」（見警卷第二頁；偵卷第
    七頁；本院卷第十三頁），顯已參與詐欺取財之構成要件行
    為，再參以金融機構之帳戶為個人理財之工具，為便利大眾
    使用，活絡資金供需，目前對於申設金融帳戶並未有任何特
    殊限制，一般民眾皆能自由申請開戶，並得同時在不同金融
    機構申請多數存款帳戶使用。依一般人之社會生活經驗，倘
    係經由合法管道之收入或支出，其於金融帳戶之存款及提領
    ，本可自行向金融機構開立帳戶後使用，況使用不相識者之
    帳戶，亦有遭該人提領之風險，即殊無使用他人帳戶之必要
    。以被告專科畢業之智識程度，任職於中華電信公司，顯具
    有相當之社會歷練，對於「劉麗」不自行申辦帳戶，反而要
    求提供帳戶，再將匯款轉匯等情，被告即應知悉係作為非法
    使用，殆無疑義。至於被告執詞係因「劉麗」告知六合彩號
    碼，確實簽中過，始相信「劉麗」，又若有簽中要匯獎金予
    劉麗，提供帳戶並未取得任何代價，匯款入上開帳戶之人應
    係簽中六合彩云云，然衡情簽注六合彩賭博本即具射倖、不
    確定性，若確有「明牌」存在，則「劉麗」即可自行簽注，
    獲得獎金，焉有告知被告簽注之理？益徵被告前述辯解，無
    非係卸責之詞，洵無可採。復參酌被告前於九十五年四月十
    九日起至同年六月二十八日止，後再另行起意，各於九十五
    年七月五日、七月七日、七月十七日、七月十九日、八月二
    十三日、八月二十八日、八月三十日、九月六日、九月八日
    及十月十八日，亦與「劉麗」等人基於共同詐欺取財之犯意
    聯絡，由被告提供帳戶（非本案帳戶，即與本案無實質上一
    罪或裁判上一罪等關係），並將他人匯入之款項轉匯予「劉
    麗」，上開犯行經檢察官於九十六年一月十一日提起公訴，
    復由本院於九十六年三月二十八日，以九十六年度嘉簡字第
    一八二號判決在案，目前仍在本院上訴審審理中，此有起訴
    書、判決書及臺灣高等法院被告前案紀錄表各一份在卷可按
    （見偵卷第九至十五頁；本院卷第三至四頁），被告歷經警
    、偵訊過程，應已知悉「劉麗」所為係施以詐術，而使被害
    人匯款等情，猶仍再另行起意，以其妻之前揭郵政存摺帳戶
    ，供為與「劉麗」詐欺取財之用，對於前開帳戶內之款項均
    為詐騙所得一節，自不得諉以不知，是被告基於與「劉麗」
    共同詐欺取財之犯意，所為提供上揭帳戶並提領被害人匯入
    該帳戶內款項，再轉匯予「劉麗」，係屬參與詐欺取財罪之
    構成要件行為，至為灼然。
(三)綜上所述，本案事證明確，被告所辯，要係飾卸，不足採信
    ，其犯行堪以認定，應予依法論科。
二、論罪科刑
(一)按刑法之共同正犯，係共同實施犯罪行為，在合同意思範圍
    內，相互利用他人之行為，以達其犯罪之目的，原不必每一
    階段均參與，只須分擔犯罪行為之一部，即應對於全部所發
    生之結果共同負責，倘犯罪結果係因共犯之合同行為所致者
    ，無論出於何人所加，在共犯間均應同負全部之責，並無分
    別何部分為孰人所為之必要。查本件被告雖非參與整個詐欺
    犯罪行為之全部過程，而係僅參與提供存款帳戶並提領現款
    部分之行為，惟其既與共犯「劉麗」間有犯意聯絡及行為分
    擔，實有分工關係存在，基上說明，應為共同正犯，自應就
    全部之犯罪行為負共同正犯之責任。是核被告所為，係犯刑
    法第三百三十九條第三項、第一項之詐欺取財未遂罪，被告
    就上開犯行，與姓名不詳自稱「劉麗」之成年人間有犯意聯
    絡及行為分擔，為共同正犯。又被告與「劉麗」已著手實施
    以詐財為目的之施詐行為，然因被害人未陷於錯誤，僅匯款
    一元至上揭帳戶，被告尚未提領而取得財物，其犯罪尚屬未
    遂，爰依刑法第二十五條第二項之規定，按既遂犯之刑度減
    輕其刑。
(二)爰審酌被告專科畢業之智識程度，不思以己力賺取所需，圖
    謀不勞而獲，於前案警偵階段，即應明知所提領帳戶內款項
    ，係詐騙所得，仍再為本件犯行，所為無異使「劉麗」之詐
    騙者得以在幕後毫無忌憚，順利騙得被害人金錢，嚴重危害
    社會治安，甚屬可責，惟衡本件被害人因發覺有異而僅匯款
    一元即報警，被告亦未提領該一元款項，尚無財物損失，暨
    參以被告犯後否認之態度、素行、犯行之目的、方式、手段
    及其家庭狀況等一切情狀，量處如主文所示之刑，以資懲儆
    。另中華民國九十六年罪犯減刑條例於九十六年七月四日經
    總統以華總一義字第０９６０００８３７６１號令公布，並
    自九十六年七月十六日施行，被告所犯本案之詐欺取財未遂
    罪，犯罪時間於九十六年四月二十四日以前，符合該條例第
    二條第一項第三款規定應予減刑之要件，爰依上開減刑條例
    第七條之規定，就宣告有期徒刑部分，諭知如主文所示之減
    得之刑。至於公訴檢察官雖對被告具體求刑有期徒刑一年四
    月，惟本院審酌本案查獲之被害情節等情，認量處如主文所
    示之刑，已足收懲儆之效，併此敘明。另未扣案朱美英帳戶
    存摺、提款卡及印章等物，雖係供被告及共同正犯「劉麗」
    犯罪所用物，然非渠等所有，即無庸宣告沒收，亦併說明。
據上論斷，應依刑事訴訟法第二百九十九條第一項前段，刑法第
二十八條、第三百三十九條第三項、第一項、第二十五條第二項
、第四十一條第一項前段，中華民國九十六年罪犯減刑條例第二
條第一項第三款、第七條，刑法施行法第一條之一第一項、第二
項前段，判決如主文。
本案經檢察官曹哲寧到庭執行職務
中　　華　　民　　國　　96　　年   　7  　月　　18　　日
                  刑事第二庭審判長法  官  沈福財
                                  法  官  黃義成
                                  法　官　林青怡
上列正本證明與原本無異。
如不服本判決，應於判決送達後10日內向本院提出上訴狀（應附
繕本）。告訴人或被害人如對於本判決不服者，應具備理由請求
檢察官上訴，其上訴期間之計算係以檢察官收受判決正本之日期
為準。
中　　華　　民　　國　　96　　年   　7  　月　　18　　日
                                  書記官  李珈慧
附錄本案論罪科刑法條
中華民國刑法第339條
意圖為自己或第三人不法之所有，以詐術使人將本人或第三人之
物交付者，處5年以下有期徒刑、拘役或科或併科1千元以下罰金
。
以前項方法得財產上不法之利益或使第三人得之者，亦同。
前二項之未遂犯罰之。
